【裁判字號】    88,上訴,2679
【裁判日期】    890216
【裁判案由】    強盜
【裁判全文】
臺灣高等法院臺中分院刑事判決                  八十八年度上訴字第二六七九號
    上  訴  人
    即  被  告  乙○○
    選任辯護人  陳光龍
右上訴人因強盜案件，不服臺灣彰化地方法院八十八年度訴字第五六○號中華民國八
十八年十月十三日第一審判決（起訴案號：臺灣彰化地方法院檢察署八十八年度偵字
第六八四九號），提起上訴，本院判決如左：
      主  文
原判決撤銷。
乙○○共同損壞他人之鐵窗，足以生損害於他人，處有期徒刑拾月。
扣案如附表所示之物均沒收。
      事  實
一、乙○○有竊盜及贓物前科多次（不構成累犯），竟不知悔改又夥同一姓名年籍不
    詳之成年男子，共同意圖為自己不法之所有，於民國八十八年七月三日晚間八時
    二十分許，至丁○○所有位於彰化縣和美鎮○○路一七七巷八號之住宅，持該不
    詳姓名男子所有如附表所示之工具，動手剪斷丁○○住宅鐵窗最下方一支鐵桿之
    一側，仍未及將該鐵窗內之窗戶打開時，即仍未著手為竊盜行為時即為鄰人甲○○發現，甲○○迅即要其妻報警並大喊捉賊，乙○○及該不詳姓名成年男子見狀
    迅即逃離該處，嗣仍為附近民眾逮捕，並扣得該不詳姓名男子所有，供前開犯行
    所用如附表所示之物。
二、案經被害人丁○○向台灣彰化地方法院檢察署提出告訴，並經該署檢察官偵查起
    訴。
      理  由
一、右揭犯罪事實，業據上訴人即被告乙○○（以下稱被告）在本院審理中坦承不諱
    。被告自白上開各情，並核與被害人丁○○、證人甲○○，分別於警訊、偵查、
    原審及本院審理中，先後指證述情節相符，被害人丁○○並於偵查中明確陳明：
    對被告之右開毀損行為提出告訴（偵查卷第二十五頁背面），此外並有被告損壞
    鐵窗後之照片附警卷可證。被告所為上開自白各情顯屬事實，本件事證明確，被
    告犯行洵堪認定。
二、按刑法第三百二十一條第一項各款所定情形，乃竊盜之加重要件，行為人是否構
    成該條項之犯罪，仍應視行為人已否著手實施同法第三百二十條之竊盜行為而定
    。而竊盜行為之著手，係以已否開始財物之搜尋為要件，若行為人僅著手於刑法
    第三百二十一條第一項各款所列之加重要件行為，而尚未為竊盜行為之著手者，
    仍不能以該案竊盜罪之未遂犯論科（最高法院二十七年滬上字第五四號判例、八
    十五年度台非字第一一六號判決參照）。經查(一)被告於本院審理中坦承：伊確於
    右開時地與一陳姓男子準備行竊，而動手剪開被害人丁○○住宅之鐵窗，然隨即
    為鄰人發覺高喊抓賊，伊等迅即逃離現場而至附近一個倉庫內躲藏等語；經核與
    證人即發現被告等人行竊之甲○○於本院明確證稱：被告二人僅將被害人丁○○
    家中鐵窗剪斷，但當時被害人丁○○家中之窗戶仍是關著的等情；暨被告確僅剪
    開被害人丁○○住宅鐵窗最下方一支鐵桿之一側，而仍未將該鐵窗內之窗戶打開
    ，亦有警卷所附現場照片可證，均屬相符。據上各情以觀，被告二人就本件所為
    ，僅止於攜帶兇器及毀壞鐵窗之加重要件行為，其二人既未進入屋內，更未及將
    窗戶打開而開始搜尋財物，尚難認為竊盜行為之著手，自無竊盜未遂可言。(二)本
    庭前曾對八十七年度上易字第一二四五號阮火、趙村松竊盜一案，即就該案與本
    件犯罪情節雷同之犯罪事實，參酌最高法院八十二年度第二次刑事庭會議修正後
    研究報告之意見，認定該案之被告阮火、趙村松二人所為應屬竊盜著手而對之判
    處罪刑，然該案確定後嗣經最高法院檢察總長提起非常上訴，而經最高法院認非
    常上訴有理由並改判阮火、趙村松二人無罪，而由上開各該判決之內容可知，最
    高法院對所謂竊盜行為著手之見解，仍依循前述判例所載之內容並未有所變更。
    被告本件所為既不能認為已為竊盜行為之著手，即無刑法第三百二十九條、第三
    百三十條等罪責可言。
三、核被告所為係犯刑法第三百五十四條之毀損罪，公訴人認被告右開事實欄所為已
    著手為竊盜行為，因認被告所為係犯刑法第三百三十條第二項之攜帶兇器加重強
    盜未遂罪，起訴法條尚有未洽，應予變更。被告與該姓名不詳之成年男子，就上
    開毀損犯行間，互有犯意聯絡及行為分擔，均為共同正犯。原審予以論科，固非
    無見，然按本件被告所為尚非屬竊盜行為之著手，自無從對被告論以刑法第三百
    二十九條、第三百三十條第二項之攜帶兇器加重強盜未遂罪，已如前述，原審遽
    對被告論以上開罪責，尚有未洽。被告上訴意旨亦以此指摘原審判決為不當，為
    有理由。原審判決既有上開可議之處，自應由本院予以撤銷改判。爰審酌被告之
    品行、犯罪動機，目的、手段、所生之危害及犯罪後之態度等一切情狀，量處如
    主文第二項所示之刑。扣案如附表所示之物係供本件犯行所用之物，且屬共犯即
    該不詳姓名成年男子所有，業據被告在本院審理中供明，自應依法予以宣告沒收
    。至起訴事實所載被告傷害被害人丙○○部分，已據被害人丙○○於偵查中對被
    告撤回告訴，並據公訴人於起訴書中敘明，本應就此部分對被告為不受理之諭知
    ，然公訴人認此部分與前開論罪科刑部分為事實上一罪，本院就上開部分爰不另
    為不受理之諭知，併予敘明。
據上論結，應依刑事訴訟法第三百六十九條第一項前段、第三百六十四條、第二百九
十九條第一項前段、第三百條，刑法第二十八條、第三百五十四條、第三十八條第一
項第二款，罰金罰鍰提高標準條例第一條前段，判決如主文。
本案經檢察官朱朝亮到庭執行職務。
中      華      民      國    八十九  年    二      月      十六        日
                                  臺灣高等法院臺中分院刑事第六庭
                                        審判長法  官  古  金  男
                                              法  官  沈  應  南
                                              法  官  張  祺  祥
右正本證明與原本無異。
檢察官得上訴；被告不得上訴。
如不服本判決應於收受送達後十日內向本院提出上訴書狀，其未述上訴之理由者並
得於提起上訴後十日內向本院補提理由書（均須按他造當事人之人數附繕本）。
                                              書記官  顏  子  良
中      華      民      國    八十九     年      二       月    十八    日
附表：
手提袋壹個、水管鉗、壓嘴鉗、活動扳手、尖嘴鉗、一字型起子各壹支、手套壹付、
手電筒肆支。
                                                                        Ｆ


司法院資訊處製作；財團法人民間司法改革基金會備份。
